臺灣臺中地方法院刑事判決
110年度訴字第122號
公  訴  人  臺灣臺中地方檢察署檢察官
被      告  田仁奎


選任辯護人  邱寶弘律師（法扶律師）
上列被告因偽造有價證券案件，經檢察官提起公訴（109年度偵
字第11284號），本院判決如下：
    主    文
田仁奎犯偽造有價證券罪，累犯，處有期徒刑參年壹月。偽造之
本票壹紙（票號：WG0000000）沒收。
    犯罪事實
一、田仁奎於民國108年4月23日某時，在臺中市○○區○○路00號之
    7-11便利商店秋紅谷門市向廖本迪借款，因廖本迪要求田仁
    奎提供擔保，田仁奎除當場以其自己為發票人簽立本票1張
    外，竟意圖供行使之用，基於偽造有價證券之犯意，未得其
    胞弟田仁剛之同意或授權，另以田仁剛為發票人，當場偽簽
    田仁剛之姓名而偽造面額新臺幣（下同）10萬元之本票1張
    （票號：WG0000000號，發票日108年4月20日），並在該本
    票上蓋用其自己之指印後，一同交予廖本迪作為借款之擔保
    ，並取得所借款項。嗣廖本迪因另積欠劉星照債務，將本案
    本票交予劉星照抵償，經劉星照持本案本票向本院聲請本票
    裁定獲准，田仁剛則向本院提起確認本票債權不存在之訴，
    由本院民事簡易庭以108年度中簡字第2969號審理，審理中
    將該本票送鑑定，確認其上之指印並非田仁剛所蓋，因而判
    決該本票債權對田仁剛不存在確定，始查上情。
二、案經廖本迪告訴臺灣臺中地方檢察署檢察官偵查起訴。
    理    由
一、證據能力部分：
  ㈠按被告以外之人於審判外之陳述，雖不符刑事訴訟法第159條
    之1至第159條之4之規定，而經當事人於審判程序同意作為
    證據，法院審酌該言詞陳述或書面陳述作成時之情況，認為
    適當者，亦得為證據；又當事人、代理人或辯護人於法院調
    查證據時，知有第159條第1項不得為證據之情形，而未於言
    詞辯論終結前聲明異議者，視為有前項之同意，刑事訴訟法
    第159條之5定有明文。經查，本判決以下所引用被告以外之
    人於審判外之言詞或書面陳述，對被告田仁奎而言，性質上
    屬傳聞證據，惟被告及其辯護人已知悉有刑事訴訟法第159
    條第1項之情形，並未爭執該等證據之證據能力，且與其辯
    護人均未於言詞辯論終結前聲明異議，本院審酌上開證據作
    成時之情況，尚無違法取證或不當之情形，復與本案之待證
    事實間具有相當之關聯性，以之作為證據應屬適當，揆諸上
    開規定，應認有證據能力。
  ㈡又傳聞法則乃對於被告以外之人於審判外之言詞或書面陳述
    而為之規範，本判決以下所引用之非供述證據，無刑事訴訟
    法第159條第1項規定傳聞法則之適用，且與本案待證事實具
    有關聯性，亦查無依法應排除其證據能力之情形，依法自得
    作為證據。
二、認定事實所憑之證據及理由：
    訊據被告固坦承有於上揭時間、地點，未經田仁剛之同意或
    授權，偽簽田仁剛之姓名於上開本票上，以偽造上開本票1
    紙，並交付予廖本迪等情，惟矢口否認有何偽造有價證券犯
    行，辯稱：我沒有犯罪意圖，我當時借款是用那張本票做抵
    押，不是要行使，我是想說如果到時候找不到我，可以去找
    我弟弟聯絡比較方便，並不是想以我弟弟的名義去騙錢等語
    （見本院卷第62-63頁、第124頁），然查：
  ㈠被告於上揭時間、地點，未經田仁剛之同意或授權，偽簽田
    仁剛之姓名於上開本票上，以偽造上開本票1紙，並交付予
    廖本迪等情，業據被告於偵查及本院準備程序中均坦承不諱
    （見偵卷第56-58頁、本院卷第62-63頁），核與證人田仁剛
    、廖本迪、劉星照於偵查中之證述相符（見偵卷第105-106
    頁、第53-58頁），並有上開本票原本1紙、借貸契約書、借
    貸合約調查書、內政部警政署108年12月27日刑紋字第10880
    16866號鑑定書在卷可佐（見偵卷第9頁、第11頁、第13頁、
    第85頁），此部分之事實首堪認定。
  ㈡次查，證人廖本迪於偵查中證稱：我與被告於108年4月23日
    傍晚約在朝富路32號的7-11，是朋友拜託我借被告錢，當天
    我就帶10萬元到場，本案田仁剛名義的本票是被告在當天交
    給我的，田仁剛的本票不是我要被告寫的，是他寫好拿給我
    等語（見偵卷第53-58頁）。且被告偽造本案本票，未得田
    仁剛之同意或授權等情，業如前述，足見被告係為向廖本迪
    借款，偽造本案本票，並交付予廖本迪行使作為擔保之用，
    被告既然將該本票交付他人，已足使該紙本票流通於市場中
    ，當已有行使之事實至明，其辯稱沒有行使云云，並不足採
    。況且，被告如真係要廖本迪在聯絡不上被告時得以聯絡田
    仁剛，單純留下田仁剛之聯絡方式即可，自毋須以簽發本票
    之方式為之，是被告辯稱其並無犯罪意圖云云，亦不足採。
    綜上所述，本案事證明確，應依法論科。
三、論罪科刑：
  ㈠核被告所為，係犯刑法第201條第1項之偽造有價證券罪。
  ㈡被告行使偽造有價證券之低度行為，為其偽造有價證券之高
    度行為所吸收，不另論罪。
  ㈢被告前因侵占案件，經本院以106年度中簡字第692號判決處
    有期徒刑6月，共3罪，應執行有期徒刑10月確定，並於107
    年5月3日縮短刑期執行完畢出監，此有臺灣高等法院被告前
    案紀錄表在卷可憑，被告於有期徒刑執行完畢後，5年內故
    意再犯本案有期徒刑以上之罪，為累犯，且於本案加重最輕
    本刑，並無過苛，爰依刑法第47條第1項規定，加重其刑。
  ㈣按刑法第59條之酌量減輕其刑，必於犯罪之情狀，在客觀上
    足以引起一般人之同情，認為即予宣告法定最低度刑，猶嫌
    過重者，始有其適用（最高法院110年度台上字第5477號判
    決意旨參照）。查，被告本案偽造有價證券犯行，依前述累
    犯規定加重後，最輕本刑為有期徒刑3年1月以上，然被告始
    終未坦承犯行，且與劉星照協議由被告給付5萬元予劉星照
    後，再分別於110年5月10日、同年6月10日、同年7月10日前
    各給付1萬元予劉星照，然被告僅給付其中5000元後迄今即
    未再給付，此據被告及劉星照陳明在卷（見本院卷第122、1
    25頁），並有協議書1紙在卷可查（見本院卷第73頁），未
    見被告犯後有何悔悟，亦未能彌補其犯行所造成之損害，難
    認有量處最低本刑猶嫌過重之情狀存在，爰不予減輕其刑。
  ㈤爰以行為人之責任為基礎，審酌被告未經田仁剛之同意或授
    權，偽簽田仁剛之簽名而偽造面額10萬元之本票1紙，並持
    以向廖本迪行使以擔保借款之犯罪手段、對田仁剛及市場秩
    序所生危害，暨被告未坦承犯行，亦未依協議內容賠償劉星
    照，犯後態度上無從為有利於被告之認定，兼衡其素行、於
    本院審理中自陳國中肄業之智識程度、曾從事臨時工之生活
    狀況等一切情狀，量處如主文所示之刑。
四、沒收部分：
    按偽造之有價證券，不問屬於犯人與否，沒收之。刑法第20
    5條定有明文。次按票據為特定當事人間之支付手段，輾轉
    流通於社會公眾，營有通貨之作用，裨益金融經濟之發展。
    票據法本於助長票據流通之原則，規定票據之要式性，簽名
    為各種票據行為必須具備之要件，此項票據上之簽名，僅得
    以蓋章代之（票據法第6條），民法以指印代簽名之規定，
    自不得適用於票據行為（最高法院92年度台上字第802號民
    事判決意旨參照）。查，票號WG0000000號本票1紙，係被告
    偽簽田仁剛之姓名而偽造，業如前述，又被告雖在該紙本票
    上蓋印自己之指印，然依前揭說明，按捺指印並非有效之票
    據行為，自不生共同發票之效力，故該本票均係被告所偽造
    ，並無合法發票部分，應依前揭規定，就整張本票宣告沒收
    。
據上論斷，應依刑事訴訟法第299條第1項前段，刑法第201條第1
項、第47條第1項、第205條，刑法施行法第1條之1第1項，判決
如主文。
本案經檢察官林岳賢提起公訴，檢察官葉芳如、李濂到庭執行職
務。
中　　華　　民　　國　　110 　年　　10　　月　　21　　日
                  刑事第六庭  審判長法  官  柯志民
                                    法  官  蔡逸蓉
                                    法  官  陳昱翔
以上正本證明與原本無異。
如不服本判決應於收受判決後20日內向本院提出上訴書狀，並應
敘述具體理由；其未敘述上訴理由者，應於上訴期間屆滿後20日
內向本院補提理由書（均須按他造當事人之人數附繕本）「切勿
逕送上級法院」。
告訴人或被害人如不服判決，應備理由具狀向檢察官請求上訴，
上訴期間之計算，以檢察官收受判決正本之日起算。 
                                    書記官  陳筱惠
中　　華　　民　　國　　110 　年　　10　　月　　21　　日
附錄論罪科刑法條
刑法第201條
意圖供行使之用，而偽造、變造公債票、公司股票或其他有價證
券者，處3年以上10年以下有期徒刑，得併科9萬元以下罰金。
行使偽造、變造之公債票、公司股票或其他有價證券，或意圖供
行使之用而收集或交付於人者，處1年以上7年以下有期徒刑，得
併科9萬元以下罰金。